臺灣板橋地方法院交通事件裁定　　　　　　　　　　九十一年度交聲字第二一號
　　原處分機關　交通部公路總局臺北區監理所
　　異　議　人　漢龍交通股份有限公司
右列受處分人因違反道路交通管理處罰條例案件，對於臺北市交通事件裁決所九十年
十二月二十六日所為之處分（原處分案號：北監六字第裁四○─Ｃ00000000
號），聲明異議，本院裁定如左：
    主  文
原處分處撤銷。
漢龍交通股份有限公司汽車裝載貨物超過核定之總重量，處罰鍰新臺幣壹萬壹仟元，
並記汽車違規紀錄壹次。
    理  由
一、按「汽車裝載貨物超過核定之總重量、總聯結車重者，處汽車所有人罰鍰，並記
    汽車違規紀錄一次，其應歸責於汽車駕駛人時，除依第三項處汽車駕駛人罰鍰及
    依第六十三條第一項第二款記點外，汽車所有人仍應記該汽車違規紀錄一次。」
    「有前二項規定之情形者，應責令改正或當場禁止通行，並處新臺幣一萬元罰鍰
    ，超載十公噸以下者，以總超載部分，每一公噸加罰新臺幣一千元；超載逾十公
    噸至二十公噸以下者，以總超載部分，每一公噸加罰新臺幣二千元；超載逾二十
    公噸至三十公噸以下者，以總超載部分，每一公噸加罰新臺幣三千元；超載逾三
    十公噸者，以總超載部分，每一公噸加罰新臺幣五千元。未滿一公噸以一公噸計
    算。」，道路交通管理處罰條例第二十九條之二第一項、第三項分別定有明文。
二、本件受處分人即異議人漢龍交通股份有限公司所有由張文光駕駛車牌號碼為七Ｋ
    ─四五六號之營業用大貨車，於民國九十年九月八日十一時十六分許，行經臺北
    縣鶯歌鎮○○路時，因該預拌混凝土車載運混凝土，出貨單重量與實際磅數不符
    ，經過磅總重為二十七點三二公噸，臺北縣政府警察局三峽分局交通分隊乃以該
    車核重為二十一公噸，超載六點三二公噸為由予以舉發，嗣原處分機關即以異議
    人違反道路交通管理處罰條例第二十九條之二第三項之規定，裁處罰鍰新臺幣（
    下同）一萬七千元等事實，有臺北縣警察局北縣警交字第Ｃ00000000號
    舉發違反道路交通管理事件通知單影本及交通部公路總局臺北區監理所北監六字
    第裁四○─Ｃ00000000號違反道路交通管理事件裁決書影本各乙紙附卷
    可稽。異議人對右揭裝載預拌凝土及經警會同過磅之事實並不爭執，惟辯稱：依
    交通部九十年六月一日交路九十字第五九○八號函示，於九十一年五月三十一日
    前仍依現行之規定作為裝載及取締標準，即依交通部八十一年三月二十日交路（
    八一）字第○一○三七六號函，於八十一年十二月三十一日以前登領牌之大型混
    凝土攪拌車容許裝載容積以六立方米為上限，本件異議人裝載之容積確僅六點立
    方米，依上開取締作業標準，並無超載等語。
三、經查：依交通部八十一年三月二十日交路（八一）字第○一○三七六號函示，於
    八十一年十二月三十一日以前登檢領照之大型混凝土攪拌車，其係前、後雙軸式
    者，容許裝載容積自八十二年一月一日起以裝載六立方公尺為上限。並依交通部
    九十年六月一日交路九十字第五九○八─二號函示，於九十一年五月三十一日前
    仍依現行之規定作為裝載及取締標準，固有上開二函文在卷可憑，惟依上開（八
    一）字第○一○三七六號函示，混凝土攪拌車之取締方式如左：１、取締時如駕
    駛人能提供送貨單則以該送貨單所填載之混凝土數量認定，經認定符合前述（二
    ）項規定之容積，即予放行。２、如駕駛人無法提供送貨單，或疑其送貨單所填
    之數量實際裝載數量時，則予以過磅，過磅得之實際總重量若超過「最大容許總
    重量」即予舉發。３、前款「最大容許總重量」計算方式如左：容許裝載容積乘
    以二．三（比重）再加上空車重量（行車執照已載明）等於「最大容許總重量」
    。本件異議人雖提出送貨單乙紙主張其裝載容積為六立方公尺云云，惟上開舉發
    違規通知單上已載明「裝載混凝土會同司機過磅，總重二十七點三二ＫＧ（應為
    Ｔ即公噸之誤寫），核二十一Ｔ附磅單」等內容，此與異議人所提出貨單上記載
    總重為二六二○○公斤（即二十六公噸）顯有未符，足見當時駕駛人固執有出貨
    單，但已為警疑為不實而予過磅，而過磅結果又與出貨單不符，則依上開函示之
    取締規定，舉發機關據以取締舉發超載，其舉發程序並無不當，異議人自不得以
    經過磅後證明記載不實之出貨單，而據為未超載之抗辯理由或以此指摘舉發機關
    舉發程序有違上開函示規定，是其所辯尚不足採。而依據上開交通部八十一年三
    月二十日交路八十一字第○一○三七六號函所示，混凝土攪拌車「最大容許總重
    量」為容許裝載容積乘以二點三（比重）再加上空車重量為核計標準，故主管機
    關之就混凝土攪拌車得為允准之總載重量，已有不同之計量方式，而非單以車籍
    資料註記為唯一依據，基於信賴保護原則及行政自我拘束之原則，自應依上函所
    示之計算方式，資以認定有無超載及超載之重量若干。本件依上開函示取締標準
    第三款計算「最大容許總重量」計算方式：容許裝載容積（六立方公尺）乘以二
    ．三（比重）再加上空車重量（依交通部公路總局臺北區監理所九十一年二月八
    日九一北監車字第九一○三一七一號函附該車輛之新領牌照登記書所載為十二點
    九公噸）所得之「最大容許總重量」為二十六點七公噸，而過磅結果總重則為二
    十七點三二公噸，扣除上開計算所得之最大容許總重量二十六點七公噸，計超載
    零點六二公噸，是其違規超載之事實，已足堪認定。而循據首揭規定，應處罰鍰
    一千元，並記汽車違規紀錄一次，其總超載部分每公噸應加罰一千元，且未滿一
    公噸部分以一公噸計，則本件超重加罰之金額應以一公噸計算，其加罰金額為一
    千元。據上，本件異議人之異議雖無理由，惟原處分機關就裁罰金額部分仍有於
    法相違之處，應由本院將原處分撤銷，並諭知異議人汽車裝載貨物超過核定之總
    重量，處罰鍰一萬一千元，並記汽車違規紀錄一次之處分。
據上論斷，應依道路交通案件處理辦法第二十條，裁定如主文。
中      華      民      國      九十一      年      三    月    十三    日
                              臺灣板橋地方法院交通法庭
                                      法  官  楊  博  欽
右正本證明與原本無異
如不服本裁定應於送達後五日內向本院提出抗告狀
                                      書記官  潘  文  賢
中      華      民      國      九十一      年      三    月    十三    日
